臺灣高等法院臺南分院刑事判決　　　　　　 九十一年度上易字第七一六號　　Ａ
　　　上　訴　人
　　　即　被　告　甲　○　○
右上訴人因家暴傷害案件，不服臺灣臺南地方法院九十年度易字第二四四八號中華民
國九十一年五月一日第一審判決（起訴案號：臺灣臺南地方法院檢察署），提起上訴
，本院判決如左：
      主      文
上訴駁回。
      事      實
一、甲○○與乙○○係夫妻關係，具有家庭暴力防治法第三條第一款所規定之家庭成
    員關係。甲○○於民國（下同）九十年九月十三日上午七時許，在台南市○○區
    ○○路一段三七二巷十一號住處，因家庭細故而與配偶乙○○發生口頭爭執，甲
    ○○竟基於普通傷害之犯意，以手掌摑乙○○臉頰，雖經乙○○以手遮擋而未造
    成臉部傷害，惟仍造成乙○○後倒，受有右手中指、無名指、小指近端指部瘀血
    、右手肘外側擦傷等傷害而實施家庭暴力行為。
二、案經乙○○訴由台南市警察局第三分局報請台灣台南地方法院檢察署檢察官偵查
    起訴。
      理      由
一、訊據上訴人即被告甲○○矢口否認右揭犯行，辯稱：伊在九十年九月十三日為何
    睡在女兒房間，是告訴人將房間鎖起來故意不讓伊睡覺，發生口角，所以伊當然
    生氣，用手要打她，結果她用手擋，所以沒有打到她的臉或是她的人，且她拿電
    風扇要打伊，伊將她推開，可能自己用到自己受傷，並不是伊打的等語。惟查：
（一）右揭事實，迭據告訴人乙○○於警訊、偵查、原審及本院審理中指訴綦詳，被
      告於警訊時亦坦白承認：「我是於九十年九月十三日七時許，在住處內，：：
      ：我很生氣所以就出手打他。」「我是徒手打傷我太太，但我不知道打傷他何
      部位，因為我當時很生氣，不知打傷他何部位。」「我不知（告訴人右手中指
      、無名指、小指瘀血、右手肘外側傷）如何來的，但我有出手打傷她。」；於
      原審亦供稱：「我在十三日為何我睡在我女兒房間，是因她將我們的房間鎖起
      來不讓我睡，她是故意不讓我睡覺，所以我當然生氣，用手要打她，結果她用
      手擋。」等語（警卷一頁反面、原審卷二三頁），互核二人所供大致相符，並
      有台南市警察局第三分局海南派出所民眾言詞告訴紀錄表、台南市警察局第三
      分局受理家庭暴力案件調查紀錄表及行政院衛生署台南醫院於九十年九月十三
      日出具之驗傷證明書各一份附卷足稽（警卷三、四、六頁）。此外，被告因本
      件事實，經法院另案認定被告有家庭暴力行為而核發通常保護令，有調取之臺
      灣臺南地方法院九十年度家護字第四七二號通常保護令案卷暨所附民事裁定一
      份在卷可憑（原審卷三八至四二頁）。
（二）被告辯稱伊有用手打她，但是沒有打到，她拿電風扇要打伊，伊將她推開，可
      能自己用到自己受傷云云，惟與其於警訊時所承「我是徒手『打傷』我太太」
      「我有出手『打傷』她」之語不符，苟未打到告訴人，豈會造成傷害之理。
（三）綜右所述，被告所辯，要屬事後飾卸之詞，不足取信。本件事證明確，被告犯
      行，堪以認定，自應依法論科。
二、被告與告訴人係夫妻關係，為家庭暴力防治法第三條第一款所規定之家庭成員，
    上訴人即被告甲○○傷害其配偶即告訴人乙○○之身體，所為係犯刑法第二百七
    十七條第一項之普通傷害罪，亦屬家庭暴力防治法第二條第二項所稱之家庭暴力
    罪。
三、原審以被告罪證明確，因予適用刑事訴訟法第二百九十九條第一項前段，刑法第
    二百七十七條第一項、第四十一條第一項前段，罰金罰鍰提高標準條例第一條前
    段、第二條之規定，並審酌被告之犯罪動機、目的、手段、所生危害，惟犯後不
    思悔改等一切情狀，量處拘役伍拾玖日，並諭知易科罰金之折算標準，以示懲儆
    。本院經核原判決認事用法俱無不合，量刑亦稱妥適，被告上訴意旨猶執前詞，
    否認犯罪，指摘原判決不當，並無可取，為無理由，應予駁回。
四、公訴意旨另以：被告甲○○於九十年九月九日上午十一時許，在台南市○○區○
    ○路一段三七二巷十一號家中，因家庭細故與乙○○發生口頭爭執，竟基於傷害
    他人身體之犯意，毆打乙○○，致乙○○受有傷害，因認被告甲○○此部分亦涉
    有刑法第二百七十七條第一項之連續傷害罪嫌。惟按「傷害罪」，以有傷害人之
    意思並發生傷害之結果，者始能成立，若加害者以傷害人之意思而加暴行，尚未
    發生傷害之結果，除法律對此項暴行另有處罰規定外，自不成立何種罪名（最高
    法院二十三年度上字第七六三號判例可資參照）。公訴意旨認被告涉有上開傷害
    犯行，無非以被害人乙○○之指述及證人即被告之女王盈禛之證述，為其所憑論
    據。然查，被告之女王盈禛雖於偵查及原審審理中均證稱：九十年九月九日當天
    我父親甲○○在廚房炸排骨，我母親乙○○坐在客廳，我母親不知講了什麼，我
    父親很生氣，就突然衝出來打我母親的臉及手臂等語在卷，惟依該證人於偵查中
    所證述：我有看到打到，但不知為何沒有傷等語（偵卷十四頁反面），被害人乙
    ○○復未提出當天致生何種傷害之驗傷單佐證，是依上開證詞，僅足認定被告甲
    ○○有以傷害人之意思對乙○○施以暴行，尚難認定已生傷害之結果，自難僅憑
    被害人之指述，遽認被告有合乎刑法第二百七十七條第一項傷害罪構成要件之犯
    行，此外，復查無其他積極證據證明被告確有公訴人所指此部分之犯行，惟公訴
    意旨認此部分與前揭論罪科刑之傷害罪間，有連續犯之裁判上一罪關係，爰不另
    為無罪之諭知，併此敘明。
據上論結，應依刑事訴訟法第三百六十八條，判決如主文。
本案經檢察官許仲瑩到庭執行職務。
中    華    民    國      九十一      年      七      月      十六      日
                                  臺灣高等法院臺南分院刑事第六庭
                                      審判長法官  楊    明    章
                                            法官  顏    基    典
                                            法官  高    明    發
右正本證明與原本無異。
不得上訴。
                                      法院書記官  李    梅    菊
中    華    民    國      九十一      年      七      月     十七       日
附錄法條：
刑法第二百七十七條：
傷害人之身體或健康者，處三年以下有期徒刑、拘役或一千元以下罰金。
犯前項之罪因而致人於死者，處無期徒刑或七年以上有期徒刑；致重傷者，處三年以
上十年以下有期徒刑。
